臺灣臺南地方法院民事判決
111年度訴字第425號
原      告  林靖宜  
訴訟代理人  吳俁律師  
被      告  吳朝森  
訴訟代理人  劉烱意律師
複 代 理人  歐陽圓圓律師
上列當事人間請求返還買賣價金等事件，經本院於民國111年9月
23日言詞辯論終結，判決如下：
    主      文
被告應給付原告新臺幣510萬元，及自民國111年3月31日起至清
償日止，按週年利率百分之5計算之利息。
訴訟費用由被告負擔。
本判決第1項於原告以新臺幣170萬元為被告供擔保後，得假執行
。但被告如以新臺幣510萬元為原告預供擔保，得免為假執行。
    事實及理由
一、原告起訴主張：
　㈠被告於民國109年10月13日，經訴外人大鳴廣告有限公司（按
    即永慶不動產，下稱大鳴公司）居間仲介，向訴外人蘇群雄
    (下逕稱其名)購買其所有臺南市○區○○段000地號土地(應有
    部分44/10000)，及坐落其上、門牌號碼臺南市○區○○路00號
    2樓之2房屋（下稱系爭房屋，與土地合稱系爭房地），嗣兩
    造再經大鳴公司居間仲介，由被告以新臺幣(下同)510萬元
    將系爭房地出賣予原告，兩造並於110年3月7日簽立系爭房
    地買賣契約(下稱系爭買賣契約)，系爭房地於110年4月23日
    移轉所有權登記予原告，原告已付訖價金。
　㈡被告於系爭房地標的物現況說明書(下稱系爭說明書)第15點
    「建物現況是否有滲漏水情形」一欄，勾選「否」，並於勾
    選處簽名，亦在「建物是否曾在最近1年内修復滲漏水」一
    欄，勾選「否」，自是向原告保證系爭房屋無滲漏水。詎原
    告於110年底至111年初發現系爭房屋之廚房、走道、柱位及
    樓下車道有長期滲漏水產生之混凝土及油漆漆面脹裂、白華
    、壁癌等情形。原告乃向蘇群雄詢問，經蘇群雄告知：系爭
    房屋出售予被告前即有多處嚴重滲漏水之情形，伊均據實告
    知被告及仲介，並於伊與被告的買賣契約上加註免責條款等
    語，則被告蓄意隱瞞系爭房屋滲漏水，致原告陷於錯誤而為
    應買之意思表示，原告爰依民法第88條、第92條規定撤銷買
    受系爭房地之意思表示及解除系爭買賣契約，並依民法第25
    9條規定，請求被告返還買賣價金。又系爭房屋滲漏水為物
    之瑕疵，被告依民法第354條應負物之瑕疵擔保責任，原告
    亦得依民法第359條解除系爭買賣契約，或依民法第227、22
    6、256條撤銷買受系爭房地之意思表示，並解除系爭買賣契
    約，並依民法第259條規定，請求被告返還買賣價金，爰起
    訴請求就上開請求權擇一為先位聲明勝訴判決，判命被告返
    還買賣價金510萬元。倘認先位聲明皆無理由，原告則依民
    法第360條規定請求被告給付修繕滲漏水所需之1,308,065元
    。
　㈢並聲明（見補字卷第15、17頁）：
　⒈先位聲明：被告應給付原告510萬元，及自起訴狀繕本送達翌
    日起至清償日止，按週年利率百分之5計算之利息；願供擔
    保請准宣告假執行。
　⒉備位聲明：被告應給付原告1,308,065元，及自起訴狀繕本送
    達翌日起至清償日止，按週年利率百分之5計算之利息；願
    供擔保請准宣告假執行。　
二、被告抗辯：　　
　㈠原告前曾以系爭房屋漏水為由，起訴請求被告賠償損害，經
    本院以110年度南簡字第1247號(下稱系爭前案)判決原告之
    訴駁回，系爭前案判決理由已載明「無證據證明兩造間有品
    質保證不滲漏水之特約及被告有故意不告知物之瑕疵之情形
    」，系爭前案判決理由具有爭點效，本案應受拘束。
　㈡蘇群雄並未告知被告系爭房屋滲漏水，原告主張依民法第92
    、88條規定撤銷系爭買賣契約之意思表示，並無理由。
　㈢原告於110年6月間即發現系爭房屋浴室漏水一事，兩造、仲
    介人員及營造公司於110年6月23日進入系爭房屋勘查漏水狀
    況，原告遲至111年3月5日始提起本件訴訟，原告所主張之
    契約解除權、減少價金請求權，已逾民法第365條第1項所定
    6個月除斥期間。
　㈣原告主張依民法第360條規定請求被告為損害賠償，此部分已
    違反一事不再理，自不得再為本件主張。
　㈤並聲明：原告之訴駁回；願供擔保，請准宣告免為假執行(見
    本院卷第31頁)。　
三、得心證之理由：
  ㈠按意思表示之內容有錯誤，或表意人若知其事情即不為意思
    表示者，表意人得將其意思表示撤銷之。但以其錯誤或不知
    事情，非由表意人自己之過失者為限。當事人之資格或物之
    性質，若交易上認為重要者，其錯誤，視為意思表示內容之
    錯誤，民法第88條定有明文。第1項係分別就意思表示內容
    之錯誤或表示行為之錯誤而為規定，第2項當事人之資格或
    物之性質之錯誤，原屬動機錯誤，本不影響意思表示之效力
    ，但法律為保護表意人之利益，特例外將其擬制視為意思表
    示內容錯誤，使表意人亦得撤銷。所謂物之性質，指足以影
    響物的使用及價值的事實或法律關係而言。又當事人之資格
    或物之性質，須交易上認為重要，目的在適當維護交易安全
    ，交易上是否重要，應依此目的就各該法律行為綜合判斷加
    以認定，而參以目前社會現況，不動產價格高昂，多數民眾
    花費畢生心力方能購得一房地，則為買賣契約之不動產標的
    物現況及價格均屬契約要素，此契約要素之交易資訊如未揭
    露，通常會影響買賣契約之成立，即難謂非重要。
  ㈡經查：　　
　⒈系爭房屋廚房前地板、浴室周圍牆壁、左邊及右邊房間牆壁
    、左邊房間與右邊房間隔牆下方、中間房間與右邊房間隔牆
    下方、客廳陽台牆壁等處滲漏水一節，有本院勘驗筆錄、照
    片在卷可稽(見訴字卷第177至183頁、第215至223頁)，堪信
    為真。
  ⒉本件經蘇群雄到庭結證稱：系爭房屋本來是我的，因為繳不
    起房貸，我決定賣掉系爭房屋，我透過朋友認識永慶仲介的
    人，委請永慶仲介幫我出賣系爭房屋，我忘記帶永慶仲介去
    看過系爭房屋幾次，應該有2、3次，因為他們要照相。我賣
    系爭房屋的時候，系爭房屋陽台、廚房流理台前面、浴室跟
    房間之間的走廊會漏水，當時系爭房屋的地板是磁磚，我帶
    永慶仲介看房子時，我跟仲介說會漏水，我沒有錢整理，買
    的人要自己整理，我忘記我有沒有跟仲介說漏水的位置，補
    字卷第77頁標的物現況說明書是仲介叫我填的，是我簽名的
    ，仲介問我系爭房屋的情形，因為房子會漏水，我要在第15
    點「建物現況是否有滲漏水情形」勾「是」，但不小心就勾
    到下面「是否曾在最近1年內修復滲漏水」那一欄，仲介跟
    我說我勾錯，所以又叫我重勾，我才會塗改簽名。我一剛開
    始要賣450萬，後來我朋友跟我說房子沒有整理賣不出去，
    所以我朋友建議我降價，我跟仲介說房子會漏水，我沒錢整
    理，我可以降價，我後來降成400萬，一降到400萬，仲介就
    帶人來看房子了，來看的人就是被告，補字卷第75頁買賣契
    約書特別約定事項就是約定不負滲漏水修繕責任，約定這個
    就是我已經降了50萬，房子要由買方自己修繕等語(見本院
    卷第232至235頁)。核證人蘇群雄就帶看系爭房屋詳細過程
    固有反覆之處，惟蘇群雄出售系爭房屋迄今已將近2年，其
    記憶有模糊之處，尚屬合理，況蘇群雄與被告之簽立之買賣
    契約書(見補字卷第69至81頁)特別約定事項明確記載：「賣
    方自簽約日起不負滲漏水修繕責任，由買方交屋日後自行修
    繕並負擔費用」，是蘇群雄證述曾告知被告系爭房屋滲漏水
    ，故於買賣契約特別約定免除滲漏水責任乙節，足堪採信。
　⒊方重傑、林義軒所為之證詞，不可採：
　⑴證人方重傑固結證稱：蘇群雄委託我們永慶仲介賣系爭房屋
    的時候，我是買方【即本件被告】仲介，我都是帶買方看房
    子，當時系爭房屋比較髒，進去還要脫鞋子，我記得沒有看
    到滲漏水的情況。被告賣系爭房屋時，我是賣方仲介，我要
    做現場查驗，也沒有看到什麼異狀。蘇群雄跟被告的買賣契
    約加註「賣方自簽約日起不負滲漏水修繕責任，由買方交屋
    日後自行修繕並負擔費用」，是因為蘇群雄之前就有跟我同
    事（賣方仲介）說，他沒錢，如果房子有滲漏水，他不負修
    繕的責任，所以簽約的時候才加上去，系爭買賣契約特別約
    定事項記載「賣方自交屋日起6個月內就全建物及附屬建物
    復滲漏水修繕責任」(見補字卷第35頁)，是我們正常簽約都
    會寫等語(見本院卷第237至240頁)。
　⑵證人林義軒則結證稱：蘇群雄要出售系爭房屋的時候，透過
    人家介紹找我，我是賣方仲介，當時蘇群雄沒有跟我說系爭
    房屋會滲漏水，補字卷第77頁蘇群雄填寫之現況說明書有修
    改，是因為蘇群雄在「建物現況是否有滲漏水情形」勾「否
    」，既然沒有滲漏水，那下面「是否曾在最近1年內修復滲
    漏水」那一欄怎麼會勾「是」，所以我提醒他修正，蘇群雄
    與被告簽立之買賣契約書特別約定事項記載「賣方自簽約日
    起不負滲漏水修繕責任，由買方交屋日後自行修繕並負擔費
    用」，是因為屋況看起來蠻髒亂，買方應該是要修繕，所以
    我們建議蘇群雄加註等語(本院卷第241至243頁)。
　⑶惟方重傑、林義軒就蘇群雄與被告簽立之買賣契約書特別約
    定事項之記載緣由齟齬，又其2人為蘇群雄與被告買賣系爭
    房屋之仲介，方重傑同時為兩造買賣系爭房屋之仲介，就系
    爭房屋之買賣收受仲介報酬，為利害關係人，另依交易習慣
    ，買賣之房屋是否滲漏水，為買賣契約重要事項，蓋修繕滲
    漏水常涉及房屋管線，所費不貲，此由標的物現況說明書將
    滲漏水列為告知事項，可見一般，而本件被告買、賣系爭房
    屋都是同一個仲介，但互核蘇群雄與被告簽立之買賣契約書
    及系爭買賣契約，前者特別約定事項明確記載「賣方自簽約
    日起不負滲漏水修繕責任，由買方交屋日後自行修繕並負擔
    費用」(見補字卷第75頁)；後者卻記載「賣方自交屋日起6
    個月內就全建物及附屬建物復滲漏水修繕責任」(見補字卷
    第35頁)，二者大相逕庭，其2人之證述，顯然違背常情，尚
    難憑採。
　⒋依上，被告明知系爭房屋滲漏水，卻未告知原告，致原告陷
    於錯誤，此錯誤非原告自己之過失，而此等事項勢必影響買
    賣價格判斷，屬物之性質在交易上認為重要者，足使原告對
    於買賣標的物之系爭房屋價值發生誤認，原告自得將其意思
    表示撤銷之。
  ㈢另按所謂爭點效，係指法院於確定判決理由中，就訴訟標的
    以外當事人所主張之重要爭點，本於當事人辯論之結果已為
    判斷時，除有顯然違背法令，或當事人已提出新訴訟資料足
    以推翻原判斷之情形外，於同一當事人就與該重要爭點有關
    所提起之他訴訟，不得再為相反之主張，法院亦不得作相反
    之判斷，以符民事訴訟法上之誠信原則而言(最高法院109年
    度台上字第1920號民事裁判參照)。查系爭前案係原告依民
    法第354條、第360條規定，請求被告給付修繕費，因原告未
    於言詞辯論期日到庭，本院乃依被告聲請，由其一造辯論而
    為判決，其理由欄五固稱：「本件無證據證明兩造間有品質
    保證不滲漏水之特約及被告有故意不告知物之瑕疵之情形」
    ，然原告於本案已提出蘇群雄與被告簽立之買賣契約書、證
    人蘇群雄等新訴訟資料，是本件難認有爭點效之適用，附此
    敘明。
四、綜上所述，原告先位之訴主張依民法第88條撤銷系爭買賣契
    約意思表示，請求被告給付510萬元，及自起訴狀繕本送達
    翌日之111年3月31日起至清償日止，按年息百分之5計算之
    利息，為有理由，應予准許。原告先位請求既屬有據，本院
    無庸就備位請求部分再為審酌，併此敘明。又兩造均陳明願
    供擔保請准、免假執行，經核於法均無不合，爰分別酌定相
    當擔保金額准許之。
五、本件事證已臻明確，兩造其餘攻擊或防禦方法及所提證據，
    經本院斟酌後，認為均不足以影響本判決之結果，爰不逐一
    論列，附此敘明。
六、訴訟費用負擔之依據：民事訴訟法第78條。 　
中　　華　　民　　國　　111 　年　　10　　月　　21　　日
                  民事第一庭    法    官　王淑惠
以上正本係照原本作成。
如對本判決上訴，須於判決送達後20日內向本院提出上訴狀。
如委任律師提起上訴者，應一併繳納上訴審裁判費。
中　　華　　民　　國　　111 　年　　10　　月　　21　　日
　　　　　　　　　              書 記 官  洪凌婷